【裁判字號】    98,消債更,757
【裁判日期】    980526
【裁判案由】    聲請更生程序
【裁判全文】
臺灣高雄地方法院民事裁定           98年度消債更字第757號
聲  請  人  甲○○
上列當事人因消費者債務清理事件聲請更生，本院裁定如下：
    主  文
聲請駁回。
聲請費用由聲請人負擔。
    理  由
一、聲請意旨略以：聲請人前與中國信託商業銀行股份有限公司
    （下稱中信銀行）等銀行訂定消費借貸或信用卡契約，致積
    欠無擔保債務合計新台幣（下同）1,966,147 元，因有無法
    清償債務之情事，而於消費者債務清理條例（下稱消債條例
    ）頒布後，向附表所示之最大債權銀行中信銀行請求共同協
    商債務清償方案，惟聲請人請求協商當時是於夜市幫友人擺
    攤，每月收入約20,000元，而未能接受中信銀行所提出分95
    期，每月應清償金額為18,000元之還款方案致協商不協立，
    爰依消債條例之規定聲請更生等語。
二、按債務人不能清償債務或有不能清償之虞，且無擔保或無優
    先權之債務總額未逾1200萬元者，於法院裁定開始清算程序
    或宣告破產前，得向法院聲請更生，消債條例第3 條、第42
    條第1 項分別定有明文。又聲請更生或清算不合程式或不備
    其他要件者，法院應以裁定駁回之，但其情形可以補正者，
    法院應定期間先命補正，復為同條例第8 條所明定。
三、聲請人主張其積欠如附表所示之銀行上開債務，因無法清償
    債務，於97年間向最大債權銀行中信銀行申請消債條例前置
    協商，惟因未能接受中信銀行所提出分95期，每月應清償金
    額為18,000元之還款方案，致協商不協立等情，業據聲請人
    提出債權人清冊、財團法人金融聯合徵信中心當事人綜合信
    用報告─債務清理條例前置協商專用債權人清冊、前置協商
    不成立通知書附卷可參（見本院卷第6頁至7頁、第9 頁、第
    17頁至30頁），足認屬實。故本件應審酌者為聲請人是否已
    陷於不能清償債務或有不能清償之虞。
四、經查：
  (一)聲請人目前任職於嘉晨環保工程有限公司高雄分公司，依其
    所提出97年7月至98年3月薪資證明（見本院卷第132 頁），
    其給付總額為254,066元：平均每月所得約為28,230 元（計
    算式：254,066元÷9＝28,230元）。此外，聲請人主張每月
    需支出膳食費4,500元、電費、瓦斯費2,694元、電信費327
    元、交通費1,500元、日常必需品1,000元、勞健保費535 元
    、機車強制險50元等共計10,606元，惟聲請人並未提出全部
    憑證以資證明，無從審酌是否均屬必要之費用，又按消債條
    例之立法目的，係為使不幸陷入經濟困境之人得以清理債務
    、重建生活，並在清理過程中能保有符合人性尊嚴之最低基
    本生活，而非維持債務人過去慣常之寬裕生活，故非得由聲
    請人任意主張其基本生活費用之數額，否則將造成揮霍無度
    以致清償能力降低，反而易使更生程序無從進行，參以聲請
    人居住於高雄縣燕巢鄉，因此本院認應以內政部所公告之98
    年度臺灣省低收入戶最低生活費用每人每月為9,660 元為標
    準，計算聲請人本人之必要生活支出始為合理。
  (二)從而，依聲請人目前每月收入約28,230元扣除其每月必要支
    出費用後，尚餘18,570元（計算式：28,230元－9,660 元＝
    18,570元）可資運用，顯非不能負擔中信銀行所提之每月還
    款18,000元之方案，於此自不得認其已有不能清償債務或有
    不能清償之虞之情事。
五、綜上，本件聲請人依現有收入，扣除基本生活支出後，尚難
    謂無餘裕之金額償還債務，且聲請人亦無法提出其他證據足
    資證明其確有不能清償債務或有不能清償之虞，應屬聲請更
    生之要件不備，且又無從補正，依首揭條文之意旨，自應駁
    回其更生之聲請，爰裁定如主文。
六、依消費者債務清理條例第8 條前段、第15條，民事訴訟法第
    95 條 、第78條，裁定如主文。
中    華    民    國    98    年    5     月    26    日
                民事第五庭    法    官  鄭凱文
上為正本係照原本作成。
如不服本裁定，應於裁定送達後10日內，以書狀向本院提出抗告
，並繳納抗告費新臺幣1千元。
中    華    民    國    98    年    5     月    26    日
                              書記官  張家瑜
附表：
┌──┬────────────┬────────┬───────┐
│編號│債權人                  │金額（新台幣）  │種    類      │
├──┼────────────┼────────┼───────┤
│1   │臺灣銀行                │267,000元       │消費借貸      │
├──┼────────────┼────────┼───────┤
│2   │台灣土地銀行            │264,000元       │消費借貸      │
├──┼────────────┼────────┼───────┤
│3   │華南銀行                │100,000元       │消費借貸      │
├──┼────────────┼────────┼───────┤
│4   │台北富邦銀行            │97,563 元       │信用卡消費款  │
├──┼────────────┼────────┼───────┤
│5   │國泰世華銀行            │145,000元       │消費借貸      │
├──┼────────────┼────────┼───────┤
│6   │聯邦銀行                │243,000元       │消費借貸      │
├──┼────────────┼────────┼───────┤
│7   │玉山銀行                │80,561 元       │消費借貸      │
├──┼────────────┼────────┼───────┤
│8   │萬泰銀行                │81,000 元       │消費借貸      │
├──┼────────────┼────────┼───────┤
│9   │大眾銀行                │59,679 元       │信用卡消費款  │
├──┼────────────┼────────┼───────┤
│10  │中國信託銀行            │481,000元       │消費借貸      │
├──┼────────────┼────────┼───────┤
│11  │中國信託銀行            │147,644元       │信用卡消費款  │
├──┴────────────┼────────┴───────┤
│        合         計         │1,966,147元                     │
└───────────────┴────────────────┘


司法院資訊處製作；財團法人民間司法改革基金會備份。
